【裁判字號】    89,家上,16
【裁判日期】    890516
【裁判案由】    離婚等
【裁判全文】
臺灣高等法院臺中分院民事判決  八十九年度家上字第十六號
      上  訴  人  甲○○
      訴訟代理人  江錫麒  律師
                  邱玉汝  律師
      被上訴人    乙○○
                              .
右當事人間離婚等事件，上訴人對於中華民國八十八年十一月二十三日臺灣苗栗地方
法院八十八年婚字第一六號第一審判決提起上訴，本院判決如左：
      主      文
被上訴人應於苗栗縣頭份鎮○○路二○五號與上訴人履行同居。
變更之訴訴訟費用由被上訴人負擔。
      事      實
甲、上訴人方面：
一、聲明：求為判決：（一）被上訴人應返回苗栗縣頭份鎮○○路二○五號與上訴人
    履行夫妻同居之義務。（二）訴訟費用由被上訴人負擔。
二、陳述：除引用原判決書之記載外，補稱：
（一）按婚姻無效或撤銷婚姻與確認婚姻成立或不成立及離婚或夫妻同居之訴，得合
      併提起，或於第一審或第二審言詞辯論終結前，得為訴之變更、追加或提起反
      訴，民事訴訟法第五百七十二條第一項定有明文。
（二）本件上訴人甲○○於第一審提起反訴請求與被上訴人離婚，經原審判決駁回，
      上訴人不服提起上訴，請求判決准與被上訴人離婚，茲據前揭規定，爰變更訴
      之聲明為請求被上訴人應履行同居之義務。
（三）被上訴人乙○○、上訴人甲○○於民國  (下同)八十二年十二月三日結婚，婚
      後共同居住在苗栗縣頭份鎮○○路二○五號上訴人家中，有戶籍謄本在卷可按
      ，詎被上訴人竟於婚後一個月即離家出走，不知去向，歷五個月後始歸來，其
      後陸陸續續離家出走，不計其數，最近一次係於八十七年五月間離家，不知去
      向，迄接獲第一審法院送達之本件起訴狀繕本，始知其設址台北市○○區○○
      路一一三巷九五弄一○七號三樓，被上訴人先是無正當理由離家，迄今仍拒絕
      與上訴人同居，嗣又捏詞提起離婚訴訟，幸經原審判決駁回其離婚之請求，上
      訴人爰依據夫妻關係，請求被上訴人應返回苗栗縣頭份鎮○○路二○五號，履
      行夫妻同居之義務。
三、證據：除援用原審之立證方法外，補提出刑事判決一件為證，並聲請訊問證人鍾
    滿妹。
乙、被上訴人方面：
一、聲明：求為判決駁回上訴人變更之訴。
二、陳述：除與原判決記載相同者予以引用外，補稱：若上訴人同意善待被上訴人，
    被上訴人願意返回頭份鎮與上訴人同住，被上訴人並無離家出走，係回台北娘家
    居住，被上訴人知道上訴人住家及工作地方之電話，可以與被上訴人聯絡，無不
    知被上訴人去向之情事，被上訴人最近回頭份，上訴人母親不同意被上訴人探視
    兩造所生之子林立軒。
三、證據：援用原審之立證方法。
      理    由
一、按婚姻無效或撤銷婚姻與確認婚姻成立或不成立及離婚或夫妻同居之訴，得合併
    提起，或於第一審或第二審言詞辯論終結前，為訴之變更、追加或提起反訴，民
    事訴訟法第五百七十二條第一項定有明文。本件上訴人甲○○於第一審因被上訴
    人乙○○起訴請求判決離婚，乃提起反訴請求與被上訴人離婚，經原審分別判決
    駁回兩造之訴及反訴，被上訴人未聲明不服，上訴人不服提起上訴後，變更聲明
    請求判決被上訴人應與上訴人履行同居，依上開法條之規定，核無不合，應予准
    許，合先敘明。
二、上訴人變更之訴主張兩造於八十二年十二月三日結婚後，共同居住在苗栗縣頭份
    鎮○○路二○五號上訴人家中，並生有一子林立軒，詎被上訴人於結婚甫一個月
    即離家出走，不知去向，歷時五個月始歸來，其後陸陸續續離家出走，不計其數
    ，最近一次係於八十七年五月間離家，不知去向，迄上訴人接獲法院之開庭通知
    ，始知被上訴人現居於台北市內湖，爰請求被上訴人回苗栗縣頭份鎮○○路二○
    五號與上訴人履行同居義務。
三、按夫妻互負同居之義務，但有不能履行同居之正當理由者，不在此限，民法第一
    千零零一條定有明文。本件兩造婚姻關係仍存續中，且結婚時約定之住所為苗栗
    縣頭份鎮○○路二○五號，有上訴人提出之戶籍謄本在卷可稽（原審卷第十九頁
    至二十頁），並為兩造所不爭執。被上訴人確實自結婚後，多次離家出走，最後
    一次，自八十七年五月間離家出走，迄未返回上開苗栗住所，亦為被上訴人所自
    承，核與證人即被上訴人之弟葉厚成於原審證稱：「我姐姐有離家兩次」（原審
    卷第二十六頁）及證人即上訴人之母林鍾滿妹於本院證稱「乙○○常離家出走」
    （本院卷第四十三頁）等情節相符，被上訴人雖曾於原審主張受上訴人及其母不
    堪同居之虐待，致不能為共同生活，請求裁判離婚，惟經原審判決以其所舉證據
    不能証明上訴人及其母林鍾滿妹有對之虐待之事實，致其不能繼續與上訴人為共
    同生活。兩造間及被上訴人與上訴人之母親林鍾滿妹間，對於生活上之諸多細節
    容有許多格格不入之處，然此係雙方營共同生活所經常遭遇之問題，難以雙方相
    處及溝通上之歧見主觀認定已構成不堪同居之虐待，駁回被上訴人離婚之請求，
    被上訴人未聲明不服，亦足證明被上訴人並無不能與上訴人履行同居之正當理由
    ，從而，上訴人請求被上訴人於上開兩造約定之住所履行同居，洵屬正當，應予
    准許。
四、據上論結：本件上訴人變更之訴為有理由，依民事訴訟法第七十八條，判決如主
    文。
中      華      民      國    八十九     年     五     月     十六      日
~B1民事第三庭審判長法  官  陳 照 德
~B2                法  官  蔡王金全
~B3                法  官  黃 淑 玲
右為正本係照原本作成。
如對本判決上訴，須於收受判決送達後二十日內向本院提出上訴書狀，其未表明上訴
理由者，應於提出上訴後二十日內向本院提出上訴理由書（須按他造人數附具繕本）
，並繳納送達用雙掛號郵票拾份（每份參拾肆元）。
上訴時應提出委任律師或具有律師資格之人之委任狀；委任有律師資格者，另應附具
律師及格證書及釋明委任人與受任人有民事訴訟法第四百六十六條之一第一項但書或
第二項（詳附註）所定關係之釋明文書影本。
~B                書記官  陳如慧
中      華      民      國    八十九     年     五     月     十七      日
附註：
民事訴訟法第四百六十六條之一（第一項、第二項）
對於第二審判決上訴，上訴人應委任律師為訴訟代理人。但上訴人或其法定代理人具
有律師資格者，不在此限。
上訴人之配偶、三親等內之血親、二親等內之姻親，或上訴人為法人、中央或地方機
關時，其所屬專任人員具有律師資格並經法院認為適當者，亦得為第三審訴訟代理人
。
                                                                        Ｅ


司法院資訊處製作；財團法人民間司法改革基金會備份。
